【裁判字號】    99,訴,548
【裁判日期】    990730
【裁判案由】    偽證
【裁判全文】
臺灣嘉義地方法院刑事判決               99年度訴字第548號
公  訴  人  臺灣嘉義地方法院檢察署檢察官
被      告  甲○○
被      告  乙○○
上列被告因偽證案件，經檢察官提起公訴（99年度偵字第4886號
），被告於準備程序中就被訴事實為有罪之陳述，經本院合議庭
裁定由受命法官改依簡式程序審理，判決如下：
    主  文
甲○○教唆犯偽證罪，處有期徒刑參月。
乙○○犯偽證罪，處有期徒刑參月。緩刑貳年。
    犯  罪  事  實
一、甲○○於民國90年間，向其姪女丙○○借用嘉義縣水上鄉下
    寮村下寮117 號之房屋居住，直至95年間丙○○意欲出售該
    屋，要求甲○○搬離上址交還該屋，甲○○卻置之不理。嗣
    丙○○於97年間向本院訴請甲○○遷讓該屋獲勝訴判決確定
    ，並聲請本院強制執行，於97年10月14日發函通知甲○○應
    於97年12月2 日10時前遷離該屋。然甲○○竟基於毀損他人
    物品之犯意，於97年11月16日前某日，將1 樓通往2 樓之樓
    梯鐵欄杆扶手拆除而毀損之，丙○○遂向臺灣嘉義地方法院
    檢察署對甲○○提出毀棄損壞之告訴，該署檢察官以98年度
    偵字第2816號提起公訴，經本院以98年度易字第187 號受理
    在案，本院並訂98年11月26日進行審理程序。甲○○於接獲
    上開審理期日傳票後某日，即基於教唆偽證之犯意，教唆原
    無犯意之姪子乙○○，於上開審理期日接受法官訊問時，偽
    稱該屋並無樓梯扶手乙情。乙○○因受甲○○之教唆，為迴
    護甲○○使之脫罪，明知具結作證之證人，有依法據實陳述
    之義務，不得為匿、飾、增、減之虛偽陳述，竟仍基於偽證
    之故意，於98年11月26日15時許，經本院就上開案件執行審
    判職務，乙○○以證人身分到庭作證，並由審判長告知刑事
    訴訟法證人得拒絕證言之規定、具結義務及刑法偽證罪責，
    而供前具結後於案情有重要關係之事項，供前具結，虛偽陳
    述證稱其曾至前揭甲○○住處，而當時即已經沒有樓梯鐵欄
    杆扶手，且於17、18年前即已沒有等語，而欲脫免甲○○於
    該毀棄損壞案件之罪責，其所為虛偽之陳述，足生影響於該
    案件判決之正確性。
二、案經丙○○告發臺灣嘉義地方法院檢察署檢察官偵查起訴。
    理  由
一、本件係經被告甲○○、乙○○於準備程序當庭表示認罪，而
    經本院裁定以簡式審判程序加以審理，則依據刑事訴訟法第
    273 條之2 、同法第159 條第2 項之規定，不適用傳聞法則
    有關限制證據能力之相關規定，合先敘明。
二、上揭犯罪事實，業據被告甲○○、乙○○於本院審理中坦承
    不諱，並有本院98年度易字第187 號98年11月26日審判筆錄
    、被告乙○○具結結文影本及本院98年度易字第187 號判決
    書、臺灣高等法院臺南分院99年度上易字第32號判決書各1
    份等在卷可參，綜上事證互核，足證被告甲○○、乙○○上
    開自白均確與事實相符，要屬無疑。從而，本案事證明確，
    被告2 人上開偽證犯行，應堪認定。
三、按被告在訴訟上固有緘默權，且受無罪推定之保障，不須舉
    證證明自己無罪，惟此均屬消極之不作為，如被告積極教唆
    他人偽證，為自己有利之供述，已逾越上揭法律對被告保障
    範圍（最高法院97年度台上字第2162號、96年度台上字第14
    95號判決要旨參照），是被告甲○○教唆原無犯意之被告乙○○興起偽證犯意，使之實行偽證之犯罪行為，故核被告甲○○所為，係偽證罪之教唆犯，依刑法第29條第2 項規定，
    應依所教唆之罪即刑法第168 條偽證罪處罰；核被告乙○○
    所為，係犯刑法第168 條偽證罪。爰審酌被告甲○○無構成
    累犯之犯罪前科，被告乙○○素行尚佳，各有臺灣高等法院
    被告前案紀錄表1 份在卷足參，出於脫免罪責之犯罪動機及
    目的，被告甲○○竟教唆被告乙○○，於法院審理，並告知
    相關拒絕證言權利、具結義務及偽證刑罰下，恣意虛偽證述
    ，嚴重影響國家司法權之正確行使，浪費司法資源，然均尚
    知於本院審理中坦承犯行，犯後態度尚可等一切情狀，分別
    量處如主文所示之刑，以示懲儆。另審酌被告乙○○未曾受
    有期徒刑以上刑之宣告，有上開臺灣高等法院被告前案紀錄
    表在卷可稽，審酌被告乙○○年紀將近60歲，與被告甲○○
    為叔姪關係，因一時失慮，偶罹刑典，經此教訓，當知警惕
    而無再犯之虞，故本院綜核各情，認其所宣告之刑，以暫不
    執行為適當，爰依刑法第74條第1 項第1 款之規定，併予宣
    告緩刑2 年，以啟自新。
據上論斷，應依刑事訴訟法第273 條之1 第1 項、第299 條第1
項前段，刑法第29條、第168 條、第74條第1 項第1 款，判決如
主文。
本案經檢察官侯德人到庭執行職務。
中    華    民    國    99    年     7    月    30    日
                  刑事第一庭  法  官  張志偉
以上正本證明與原本無異。
如不服本判決應於收受判決後10日內向本院提出上訴書狀，並應
敘述具體理由；其未敘述上訴理由者，應於上訴期間屆滿後20日
內向本院補提理由書（均須按他造當事人之人數附繕本）「切勿
逕送上級法院」。
中    華    民    國    99    年    7     月    30    日
                              書記官  張子涵
附錄法條：
中華民國刑法第168條
（偽證罪）
於執行審判職務之公署審判時或於檢察官偵查時，證人、鑑定人
、通譯於案情有重要關係之事項，供前或供後具結，而為虛偽陳
述者，處 7 年以下有期徒刑。

司法院資訊處製作；財團法人民間司法改革基金會備份。
